臺北高等行政法院判決
　　　　　　　　　　　　　　　　　　 96年度簡字第39號
原　　　告　甲○○○○○○○○.
送達代收人　乙○○
被　　　告　臺北縣政府
代　表　人　丙○○縣長）住同.
上列當事人間因管制藥品管理條例事件，原告不服行政院衛生署
中華民國95年11月6 日衛署訴字第0950037630號訴願決定，提起
行政訴訟，本院判決如下：
　　主  文
原告之訴駁回。
訴訟費用由原告負擔。
　　事  實
一、事實概要：
    原告係台北縣永和市○○路46號「趙英進診所」負責醫師，
    該診所因未設簿冊登錄「Lexotan、Sume、Genclone、Zolpi
    、Cousin syrup」、未詳實登錄「Diazepam inj（簿冊記載
    至95年6 月1 日，結存量214 支，95年6 月27日之實際結存
    量207 支）、Xanax （簿冊記載至95年5 月30日，結存量62
    6 顆，95年6 月27日之實際結存量549 顆）」等管制藥品之
    收支結存等情形，以及使用第三級管制藥品Sume，未依規定
    開立管制藥品專用處方箋，經被告衛生局人員會同行政院衛
    生署管制藥品管理局人員於95年6 月27日前往該診所稽核時
    查獲，被告乃以違反管制藥品管理條例第8 條第1 項及第28
    條第1 項規定，依同條例第39條第1 項規定，於95年7 月10
    日以北府衛藥字第0950054577號行政處分書處原告新臺幣（
    下同）6 萬元罰鍰。原告不服，提起訴願，經遭駁回，遂向
    本院提起行政訴訟。
二、兩造聲明（本案不經言詞辯論，聲明及陳述依兩造之書狀記
    載）：
　(一)原告聲明：
    1.訴願決定及原處分均撤銷。
    2.訴訟費用由被告負擔。
  (二)被告聲明：
    1.駁回原告之訴。
    2.訴訟費用由原告負擔。
三、兩造之爭點：原告是否有違管制藥品管理條例第28條第1 項
    及第8 條第1 項之規定，而應處以罰鍰？
  (一)原告主張之理由：
    1.管制藥品管理條例第8 條第1 項之目的在管控「管制藥品
      」的流向，避免有不法情事產生。然不論是「開立處方箋
      」還是「詳實登載管制藥品之使用情形」，原告均已如實
      開立與登載，未能於被告衛生局查核當日提出，實因當日
      院內病患較多，且查核人員未能給予合理時間準備，致相
      關書面資料無法當場提出。
    2.現在科技進步，病患的就醫經過與藥品庫存管理情形，非
      需以「書面」為之，而得直接紀錄於電腦之中。當日原告
      已將完整的管制藥品庫存、與病患使用明細，以電腦方式
      提供現予現場查核人員，原告並依現場查核人員之要求當
      場聯絡診所電腦公司之工程人員「李正信」以電話連線方
      式，教導現場查核人員將此等資料列印出來，交由其攜回
      審核。被告雖已於查核當時即已取得此等資料，但現場查
      核人員仍要求原告應提出「書面」紀錄，因原告於第一時
      間無法提供此等「書面」資料，是被告乃認定原告有所違
      失。事後原告已於95年7 月3 日將相關的書面資料以雙掛
      號寄予被告，然被告對此等重要資料完全未予理會，率爾
      作成不利於原告之處分，誠難令人心服。此觀之原處分之
      第2 頁四、附註（三）所言自明，其謂：「另有關貴診所
      Lexotan 、SUME、Genclone、Zolpi 等管制藥品未申報之
      部分，請儘速向被告衛生局及行政院衛生署管制藥品管理
      局補申報。」此等資料原告早就於95年7 月3 日交予被告
      ，然被告竟全然不知？此已足以證明，原處分確實未曾考
      量過原告事後所提供之資料。
  (二)被告主張之理由：
    1.原告未於業務處所設簿冊登載Lexotan 、SUME、Genclone
      、Zolpi 及Cousin syrup等管制藥品每日收支、銷燬、減
      損及結存情形，及未依規定於執行業務處所詳實登載Diaz
      epam inj（簿冊記載至95年6 月1 日結存量214 支，95年
      6 月27日之實際結存量207 支）、Xanax （簿冊記載至95
      年5 月30日結存量626 顆，95年6 月27日之實際結存量54
      9 顆）等管制藥品每日之收支、銷燬、減損及結存情形，
      且使用第三級管制藥品SUME，未依規定開立管制藥品專用
      處方箋，經被告衛生局派員會同行政院衛生署管制藥品管
      理局95年6 月27日於原告業務處所查獲屬實，且經原告負
      責人（亦為管制藥品登記證登記在案之管制藥品管理人）
      於訪談紀錄坦承「（Lexotan 、SUME、Genclone、Zolpi
      及Cousin syrup）未設置簿冊登載」、「（Diazepam inj
      、Xanax ）雖有設置簿冊，惟未依規定每日登載收支結存
      情形」及「之前並不知道（使用第三級管制藥品SUME）要
      開立專用處方箋」等詞，並經原告負責醫師簽名蓋章具結
      在案，其違反管制藥品管理條例規定之事證明確，被告依
      違反管制藥品管理條例第28條第1 項及第8條 第1 項之規
      定，爰依同法第39條規定，處6 萬元之行政罰鍰並無違誤
      。
    2.管制藥品管理條例明文規定領有管制藥品登記證者，應設
      置簿冊，詳實登載管制藥品每日之收支、銷燬、減損及結
      存情形，原告既領有管制藥品登記證，自應瞭解管制藥品
      管理條例之相關規定並予以遵行，其如據實每日詳細管制
      藥品之收支、銷燬、減損及結存情形，何來「相關書面資
      料無法當場提出」？且被告衛生局95年6 月27日之訪問紀
      要內容，原告陳稱等詞已如前述，其違反規定之事證明確
      ，此有被告衛生局現場稽查工作日誌表及訪問紀要附卷可
      稽，原告縱於事後提出相關書面資料，仍難謂無疏失。
    3.原告提述Lexotan 、SUME、Genclone、Zolpi 等管制藥品
      未申報之部分，其雖稱早就於95年7 月3 日提交予被告，
      惟經核所提交係「Lexotan 、SUME、Genclone、Zolpi 及
      Cousin syrup」95年度之簿冊（未登載完全），非「Lexo
      tan 、SUME、Genclone、Zolpi 」自購買迄今之申報資料
      ，被告已於95年8 月22日北府衛藥字第0950067668號函（
      副本）請原告補件，非原告所訴被告未曾考量原告事後所
      提之資料。
　　理  由
一、按「醫師、牙醫師使用第一級至第三級管制藥品，應開立管
    制藥品專用處方箋。」「領有管制藥品登記證者，應於業務
    處所設置簿冊，詳實登載管制藥品每日之收支、銷燬、減損
    及結存情形。」「…違反…第8 條第1 項…第28條第1 項…
    規定，處新臺幣6 萬元以上30萬元以下罰鍰，…」為管制藥
    品管理條例第8 條第1 項、第28條第1 項及第39條第1 項所
    明定。
二、原告係台北縣永和市○○路46號「趙英進診所」負責醫師，
    該診所因未設簿冊登錄「Lexotan 、Sume、Genclone、
    Zolpi 、Cousin syrup」、未詳實登錄「Diazepam inj（簿
    冊記載至95年6 月1 日，結存量214 支，95年6 月27日之實
    際結存量207 支）、Xanax （簿冊記載至95年5 月30日，結
    存量626 顆，95年6 月27日之實際結存量549 顆）」等管制
    藥品之收支結存等情形，以及使用第三級管制藥品Sume，未
    依規定開立管制藥品專用處方箋，經被告衛生局人員會同行
    政院衛生署管制藥品管理局人員於95年6 月27日前往該診所
    稽核時查獲之事實，有現場稽查工作日誌表、管制藥品實地
    稽核現場紀錄表（醫療機構）在卷足據。原告雖稱其未能於
    查核當日提出，實因當日院內病患較多，兼之查核人員未能
    給予合理時間準備，致相關書面資料無法當場提出等等。
三、經查，領有管制藥品登記證者，應於業務處所設置簿冊，詳
    實登載管制藥品每日之收支、銷燬、減損及結存情形，為管
    制藥品管理條例第28條第1 項所明定，原告既領有行政院衛
    生署管制藥品管理局核發之管制藥品登記證，自應瞭解前揭
    管制藥品管理條例之相關規定，設置簿冊詳實登載，尚不能
    以已將完整的管制藥品庫存與病患使用明細，以電腦方式儲
    存，即認可不另於業務處所設置簿冊，詳實登載管制藥品每
    日之收支、銷燬、減損及結存情形，原告以上開管制藥品庫
    存管理情形，非需以「書面」為之，而得直接紀錄於電腦之
    中，核非有據。原告為管制藥品登記證登記在案之管制藥品
    管理人，其於訪談紀錄已坦承「（Lexotan 、SUME、Genclo
    ne、Zolpi 及Cousin syrup）未設置簿冊登載」、「（
    Diazepam inj、Xanax ）雖有設置簿冊，惟未依規定每日登
    載收支結存情形」及「之前並不知道（使用第三級管制藥品
    SUME）要開立專用處方箋」等詞，並有現場稽查工作日誌表
    、管制藥品實地稽核現場紀錄表（醫療機構）可以佐憑。原
    告既未依上開規定應於業務處所設置簿冊，並詳實登載管制
    藥品每日之收支、銷燬、減損及結存情形，即已違反管制藥
    品管理條例明文規定。縱於事後提出相關書面資料，仍難謂
    無疏失。況原告所指其於95年7 月3 日補交被告之資料，經
    核其所提出者僅係「Lexotan 、SUME、Genclone、Zolpi 及
    Cousin syrup」95年度之簿冊（未登載完全），而非「Lexo
    tan 、SUME、Genclone、Zolpi 」自購買迄今之完整登載資
    料，仍不能認原告已依上開規定於業務處所設置簿冊，並詳
    實登載管制藥品每日之收支、銷燬、減損及結存情形。
四、從而被告以原告違反管制藥品管理條例多項規定，處6萬元
    罰鍰，已屬最低罰鍰處分。訴願決定予以維持，亦屬妥適。
    原告主張訴願決定及原處分均撤銷，為無理由，應予駁回。
五、本件訴訟標的金額未逾20萬元，為適用簡易程序事件，本判
    決爰不經言詞辯論為之。
據上論結，本件原告之訴為無理由，爰依行政訴訟法第233 條、
第98條第3項前段，判決如主文。
中　　華　　民　　國　　96　　年　 　5　　月　 28  　 日
                              第三庭法  官  陳國成
上為正本係照原本作成。
本件以訴訟事件所涉及之法律見解具有原則性者為限，始得於本
判決送達後20日內向本院提出上訴狀並表明上訴理由，如已於本
判決宣示後送達前提起上訴者，應於判決送達後20日內補具上訴
理由（均按他造人數附繕本），且經最高行政法院許可後方得上
訴。
中　　華　　民　　國　　96　　年　 　5　　月　 29  　 日
    　　　　　　　　　　　　　　　  書記官  王英傑
